【裁判字號】    95,簡上,151
【裁判日期】    950915
【裁判案由】    賭博
【裁判全文】
臺灣彰化地方法院刑事判決             95年度簡上字第151號
公  訴  人  臺灣彰化地方法院檢察署檢察官
上  訴  人
即  被  告  甲○○
上列上訴人因賭博案件，不服本院北斗簡易庭九十五年度斗簡字
第二二一號中華民國九十五年六月三十日第一審簡易判決（原檢
察官聲請簡易判決處刑案號：九十五年度速偵字第三０四號），
本院管轄第二審合議庭判決如下︰
    主  文
原判決撤銷。
甲○○連續意圖營利，聚眾賭博，處有期徒刑陸月，如易科罰金
，以佰元折算壹日。
扣案之簽單壹佰捌拾柒張、電話機貳台、監視器鏡頭壹支、監視
器螢幕壹台及傳真機壹部均沒收。
    事  實
一、甲○○基於意圖經營六合彩賭博以營利之概括犯意，自民國
    九十四年四月五日起，至九十五年三月二十九日止，連續提
    供其位於彰化縣二林鎮○○路○段九六０號之公眾得出入之
    場所作為賭博場所，經營六合彩賭博，並以俗稱「港二星」
    、「港三星」、「港四星」等賭博方式，供不特定之賭客簽
    賭下注，聚集不特定之多數人賭博財物，其賭博方法為：每
    週以香港六合彩開獎號碼為依據，約定賭客每簽一注之賭金
    為新臺幣一百元，凡簽選之號碼與香港六合彩券開出之號碼
    相同者，「港二星」每注可贏五十七倍之彩金、「港三星」
    每注可贏五百七十倍之彩金、「港四星」每注可贏七千倍之
    彩金，如未簽中者，則由甲○○贏得賭資。嗣於九十五年三
    月二十九日上午十一時十分許，為警持搜索票至上開處所查
    獲，並當場扣得其所有供經營六合彩所用之簽單一百八十七
    張、電話機二台、監視器鏡頭一支、監視器螢幕一台及傳真
    機一部。
二、案經彰化縣警察局二林分局報請臺灣彰化地方法院檢察署檢
    察官偵查後聲請簡易判決處刑。
        理  由
一、訊據被告甲○○對於上開事實坦承不諱，並有現場簡圖一份
    、照片六幀及扣案之簽單一百八十七張、電話機二台、監視
    器鏡頭一支、監視器螢幕一台及傳真機一部可資佐證，足徵
    被告之自白與事實相符，堪予採信。從而，本件事證已臻明
    確，被告犯行，洵堪認定。
二、被告行為後，刑法於九十四年二月二日修正公布、刑法施行
    法於九十五年六月十四日修正公布、罰金罰鍰提高標準條例
    於九十五年五月十七日修正公布，並均於九十五年七月一日
    施行，關於本案應適用之新舊法，茲比較如下：
  1.刑法第二條第一項規定，係規範行為後法律變更所生新舊法
    律比較適用之準據法，於九十五年七月一日刑法施行後，應
    適用刑法第二條第一項之規定，為「從舊從輕」之比較（最
    高法院九十五年五月二十三日第八次刑事庭會議決議第一點
    第一項參照）。
  2.被告行為後，刑法第五十五條想像競合犯之規定，增列「但
    不得科以較輕罪名所定最輕本刑以下之刑」，然此乃僅係法
    理之明文化，對於想像競合犯之認定及科刑，並不生任何影
    響，依刑法第二條第一項前段之規定，應適用舊法之規定。
  3.修正前刑法第五十六條關於連續犯之規定，業已修正刪除，
    應依刑法第二條第一項規定，適用最有利於行為人之法律（
    最高法院九十五年五月二十三日第八次刑事庭會議決議第五
    點第四項第一款參照）。經比較新、舊法結果，應以被告行
    為時之法律即修正前刑法第五十六條規定論以連續犯，最有
    利於被告（臺灣高等法院九十五年五月四、五日座談會第九
    號決議參照）。
  4.刑法第三十三條第五款關於罰金刑之規定，由「罰金：一元
    以上」修正為「罰金：新臺幣一千元以上，以百元計算之」
    ，應依刑法第二條第一項規定，適用最有利於行為人之法律
    （最高法院九十五年五月二十三日第八次刑事庭會議決議參
    照）。本案刑法第二百六十六條第一項前段普通賭博罪關於
    「處一千元以下罰金」及第二百六十八條圖利供給賭場或聚
    眾賭博罪關於「得併科三千元以下罰金」之罰金刑部分，經
    比較新、舊法結果，應以被告行為時之法律即修正前第三十
    三條第五款規定，最有利於被告。
  5.刑法施行法第一條之一增訂施行前，依罰金罰鍰提高標準條
    例第一條前段、現行法規所定貨幣單位折算新臺幣條例第二
    條規定，本案刑法第二百六十六條第一項前段普通賭博罪關
    於「處一千元以下罰金」及第二百六十八條圖利供給賭場或
    聚眾賭博罪關於「得併科三千元以下罰金」之罰金刑部分，
    應提高折算為處新臺幣三萬元以下罰金及得併科新臺幣九萬
    元以下罰金。刑法施行法修正增訂第一條之一規定：「中華
    民國九十四年一月七日刑法修正施行後，刑法分則編所定罰
    金之貨幣單位為新臺幣。九十四年一月七日刑法修正時，刑
    法分則編未修正之條文定有罰金者，自九十四年一月七日刑
    法修正施行後，就其所定數額提高為三十倍。但七十二年六
    月二十六日至九十四年一月七日新增或修正之條文，就其所
    定數額提高為三倍。」依增訂條文提高並改為新臺幣後，本
    案刑法第二百六十六條第一項前段普通賭博罪關於「處一千
    元以下罰金」及第二百六十八條圖利供給賭場或聚眾賭博罪
    關於「得併科三千元以下罰金」之罰金刑部分，經比較新、
    舊法後，結果並無不同。
  6.被告行為後，刑法第四十一條第一項前段關於易科罰金折算
    標準之規定，業於九十四年二月二日修正公布，並於九十五
    年七月一日施行，由「犯最重本刑為五年以下有期徒刑以下
    之刑之罪，而受六個月以下有期徒刑或拘役之宣告，因身體
    、教育、職業、家庭之關係或其他正當事由，執行顯有困難
    者，得以一元以上三元以下折算一日，易科罰金。」修正為
    「犯最重本刑為五年以下有期徒刑以下之刑之罪，而受六個
    月以下有期徒刑或拘役之宣告者，得以新臺幣一千元、二千
    元或三千元折算一日，易科罰金。」應依刑法第二條第一項
    規定，適用最有利於行為人之法律（最高法院九十五年五月
    二十三日第八次刑事庭會議決議第三點第二項參照）。修正
    前刑法第四十一條第一項前段之易科罰金折算標準，依修正
    刪除前之罰金罰鍰提高標準條例第二條規定，應就其原定數
    額提高為一百倍折算一日，並依現行法規所定貨幣單位折算
    新臺幣條例第二條規定，以新臺幣元之三倍折算之，亦即，
    修正前刑法第四十一條第一項前段之易科罰金折算標準，應
    以銀元三百元即新臺幣九百元折算為一日，經比較新、舊法
    結果，應以被告行為時之法律即舊法較有利於被告。
  7.比較時應就罪刑有關之共犯、未遂犯、想像競合犯、牽連犯
    、連續犯、結合犯，以及累犯加重、自首減輕暨其他法定加
    減原因（如身分加減）與加減例等一切情形，綜其全部罪刑
    之結果而為比較（最高法院九十五年五月二十三日第八次刑
    事庭會議決議第一點第四項參照）。經綜合比較新、舊法之
    結果，以被告行為時之舊法較有利於被告，依刑法第二條第
    一項前段規定，本案自應適用被告行為時之法律即修正前刑
    法第五十六條、第五十五條、第三十三條第五款、第四十一
    條第一項前段，罰金罰鍰提高標準條例第一條前段，修正前
    罰金罰鍰提高標準條例第二條之規定。
二、本件被告甲○○基於經營六合彩賭博之概括犯意，意圖營利
    ，提供其住處以經營六合彩賭博，聚集不特定之賭客對賭，
    以獲取利益，核其所為，係犯刑法第二百六十六條第一項前
    段之賭博罪、同法第二百六十八條之意圖營利供給賭博場所
    罪及意圖營利聚眾賭博罪。被告於香港「六合彩」當期開獎
    前之多次供人簽賭之行為，無非欲達最終「六合彩」開獎營
    利之目的，其主觀上係追求一個同一之營利目的，社會價值
    上亦僅賦予單一賭博之評價，則當期開獎前，被告之各個舉
    動，均係當次賭博犯行之接續行為，屬於一行為之概念。又
    被告以一個經營六合彩賭博之行為，同時觸犯賭博罪、意圖
    營利供給賭博場所罪及意圖營利聚眾賭博罪，為想像競合犯
    ，應依修正前刑法第五十五條規定，從一情節較重之意圖營
    利聚眾賭博罪論處。再被告前開多次意圖營利聚眾賭博之犯
    行，時間緊接，手段同一，所犯係構成要件相同之罪名，顯
    係基於概括犯意反覆為之，為連續犯，應依修正前刑法第五
    十六條之規定，論以一罪，並加重其刑。原審判決論以被告
    連續意圖營利聚眾賭博罪刑，固非無見，然被告所經營之「
    港四星」，簽中可得七千倍之彩金，是以原審引用聲請簡易
    判決處刑書之記載認簽中可得七百倍之彩金，尚有未洽，被
    告上訴雖未指摘及此，然原判決既有上開可議之處，自應將
    原審判決撤銷改判。爰審酌被告竟因貪圖一己之私利，經營
    六合彩賭博藉以獲取所需，所生危害匪淺，於本案犯罪後業
    經坦承犯行，犯後態度尚佳，暨其素行、生活狀況、智識程
    度等一切情狀，量處如主文所示之刑，並依修正前刑法第四
    十一條第一項前段之規定諭知易科罰金之折算標準，以示懲
    儆。扣案之電話機二台、監視器鏡頭一支、監視器螢幕一台
    及傳真機一部，均係被告所有，且供其經營六合彩所用之物
    ，業據被告供認在卷，依從刑附屬於主刑之原則，爰均併依
    修正前刑法第三十八條第一項第二款之規定宣告沒收之；另
    扣案之簽注單一百八十七張，乃係供被告賭博所用之器具，
    應依刑法第二百六十六條第二項之規定，不問屬於犯人與否
    ，宣告沒收之（最高法院八十七年度台非字第二０七號判決
    意旨參照）。
據上論斷，應依刑事訴訟法第四百五十五條之一第一項、第三項
、第三百六十九條第一項前段、第三百六十四條、第二百九十九
條第一項前段，刑法第二條第一項前段、第二百六十六條第一項
前段、第二項、第二百六十八條，修正前刑法第五十五條、第五
十六條、第四十一條第一項前段、第三十八條第一項第二款，罰
金罰鍰提高標準條例第一條前段、修正前罰金罰鍰提高標準條例
第二條，判決如主文。
本案經檢察官鮑慧忠到庭執行職務。
中    華    民    國    95    年    9     月    15    日
                        臺灣彰化地方法院刑事第二庭
                            審判長法官  石馨文
                            法      官  李水源
                            法      官  黃齡玉
以上正本證明與原本無異。
本件不得上訴。
中    華    民    國    95    年    9     月    15    日
                            書  記  官  劉玫金
附錄本案論罪科刑法條全文：
刑法第二百六十六條
在公共場所或公眾得出入之場所賭博財物者，處一千元以下罰金
，但以供人暫時娛樂之物為賭博者，不在此限。
當場賭博之器具與在賭檯或兌換籌碼處之財物，不問屬於犯人與
否，沒收之。
刑法第二百六十八條
意圖營利，供給賭博場所或聚眾賭博者，處三年以下有期徒刑，
得併科三千元以下罰金。


司法院資訊處製作；財團法人民間司法改革基金會備份。
